【裁判字號】    97,交聲,877
【裁判日期】    971031
【裁判案由】    違反道路交通管理處罰條例聲明異議
【裁判全文】
臺灣士林地方法院交通事件裁定         97年度交聲字第877號
                                     97年度交聲字第878號
原處分機關  臺北市交通事件裁決所
異  議  人
即受處分人  甲○○
上列異議人即受處分人因違反道路交通管理處罰條例案件，對於
臺北市交通事件裁決所中華民國97年6 月24日所為之二處分（案
號：北市裁四字第裁22-AEW494003號、第裁22-AEW494002號）聲
明異議，本院裁定如下：
    主  文
原處分均撤銷。
甲○○不罰。
    理  由
一、原處分意旨略以：異議人即受處分人甲○○騎乘車牌號碼DP
    I-342 號輕型機車，於民國97年1 月15日下午6 時40分許，
    在臺北市○○路○ 段與民權東路6 段路口，未依兩段式左轉
    及經警鳴笛攔檢拒絕停車接受稽查而逃逸，有「汽車駕駛人
    轉彎時不依標誌、標線、號誌指示」、「汽車駕駛人駕駛汽
    車有違反道路交通管理處罰條例之行為，拒絕停車接受稽查
    而逃逸」之違規，依道路交通管理處罰條例第48條第1 項第
    2 款、同條例第60條第1 項規定，各處罰鍰新臺幣（下同）
    1,800 元及6,000 元，均依同條例第63條第1 項第1 款規定
    ，各記違規點數1 點。
二、聲明異議意旨略以：受處分人未於上揭時地騎乘車牌號碼DP
    I-342 號輕型機車（下稱系爭機車），系爭機車因老舊無法
    使用，經年停放於大同路3 段住處社區停車格內，伊於95年
    3 月間已另購車牌號碼CYP-009 號普通重型機車騎乘，未再
    騎乘系爭機車，伊並非實際騎乘系爭機車違規之人，亦未將
    系爭機車交由他人騎乘，原處分逕為裁罰，顯屬疏誤，應予
    撤銷等語。
三、按認定犯罪事實所憑之證據，雖不以直接證據為限，間接證
    據亦包括在內。然而無論直接證據或間接證據，其得為訴訟
    上之證明者，須於通常一般之人均不致有所懷疑，而得確信
    其為真實之程度者，始得據為有罪之認定。倘其證明尚未達
    此一程度，而有合理之懷疑存在，而無從使事實審法院得有
    罪之確信時，即應由法院為諭知被告無罪之判決（最高法院
    76年度臺上字第4986號判例參照）。又法院受理交通事件，
    準用刑事訴訟法之規定，道路交通管理處罰條例第89條前段
    定有明文，是法院審理行為人違反道路交通管理處罰條例案
    件時，當有其適用。從而法院於審理行為人違反道路交通管
    理處罰條例之案件，如就原處分機關所認定之行為人違規事
    實仍有合理之懷疑，而無法確信行為人確有該當於該條例各
    該處罰條文之構成要件事實時，此際即應依罪疑唯輕之原則
    ，為受處分人有利之認定。次按汽車駕駛人轉彎時不依標誌
    、標線、號誌指示者，處新臺幣600 元以上1,800 元以下罰
    鍰；汽車駕駛人駕駛汽車有違反本條例之行為，經交通勤務
    警察或依法令執行交通稽查任務人員制止時，不聽制止或拒
    絕停車接受稽查而逃逸者，處新臺幣3,000 元以上6,000 元
    以下罰鍰；另汽車駕駛人有道路交通管理處罰條例第48條、
    第60條第1 項之行為，各記違規點數1 點，道路交通管理處
    罰條例第48條第1 項第2 款、同條例第60條第1 項、同條例
    第63條第1 項第1 款分有明定，惟依上開裁罰條文之構成要
    件觀之，其應受裁罰之主體均應為汽車之駕駛人，非汽車所
    有人，故除客觀上汽車所有人即為實際違規行為人，或汽車
    所有人未抗辯另有可歸責之違規行為人者，始克相當，否則
    尚難以上開規定裁罰。
四、經查，證人即舉發本件違規之員警連光富證稱：伊於97年1
    月15日17時至19時於臺北市○○區○○路3 段及民權東路6
    段路口執行交通疏導勤務，系爭機車自康寧路3 路左轉民權
    東路6 段，未依規定先騎至成功路5 段待轉，而直接自康寧
    路左轉，伊發現系爭機車違規，先吹哨並以指揮棒指示系爭
    機車駕駛人停車，但該駕駛人未停車受罰；系爭機車為輕型
    機車，車速很慢，伊看到係1 名中年男子騎乘系爭機車，依
    車牌號碼查詢車籍，確認係輕型機車後，逕行告發車主等語
    ，並提出現場照片2 幀、內湖分局工作紀錄簿各1 紙為據。
    依證人連光富上揭證述，於上開時地駕駛系爭機車違規之人
    ，為1 中年男子，而受處分人為31歲之女子，上揭時地騎機
    車之人顯非受處分人，是受處分人辯稱其未騎乘系爭機車違
    規，尚非不可採信。受處分人另辯稱：系爭機車老舊不能騎
    ，維修所費金錢幾與購買新車相同，故伊於95年3 月購買新
    機車，系爭機車停放在社區停車格內，伊父親在汐止上班、
    弟弟就讀高一，家中無其他中年男子騎系爭機車等語，並提
    出機車行照2 紙、汐保機車行維修估價單2 紙為證（本院卷
    第27、62、63頁）。依上開行照、估價單，系爭機車出廠日
    期為「86年1 月」，車齡迄今已逾11年，且系爭機車前後避
    震器、電瓶、油箱蓋等多處損壞，維修費用高達11,900元；
    又本院實地勘驗系爭機車，勘驗結果為：系爭機車平日停放
    於汐止市○○路○ 段摩天鎮社區外圍停車格，左後視鏡佚失
    ，車鑰匙插入鑰匙孔後，無法啟動機車，油箱蓋無法打開，
    有勘驗筆錄1 份、現場照片6 幀在卷可參（本院卷第57至61
    頁），是受處分人辯稱該機車老舊不能騎，維修費用幾近於
    新車價款，伊乃另購新機車使用，應非子虛，應可採信。
五、按汽車駕駛人有道路交通管理處罰條例第7 條之2 第1 項各
    款情形，當場不能或不宜攔截製單舉發者，得以汽車所有人
    為通知人逕行製單舉發；又舉發違反道路交通管理事件之受
    處罰人，認為受舉發之違規行為應歸責他人者，應於舉發違
    反道路交通管理事件通知單應到案日期前，檢附相關證據及
    應歸責人相關證明文件，向處罰機關告知應歸責人，處罰機
    關應即另行通知應歸責人到案依法處理。逾期未依規定辦理
    者，仍依本條例各該違反條款規定處罰，道路交通管理處罰
    條例第7 條之2 第4 項、第85條第1 項分別定有明文。證人
    連光富雖證稱：伊確實看清楚違規機車之車號，經查詢系爭
    機車之車籍，二者均為輕機車，乃告發車主即受處分人云云
    ，惟查上開違規之駕駛人係1 中年男子，並非本件受處分人
    甲○○，業如前述，而機車車號、車型相似者所在多有，上
    開違規時間「97年1 月15日下午6 時40分」，已非日間，且
    適逢下班交通尖峰時刻，車流多，違規機車前、後均有車輛
    ，無法攔停違規人，均據證人連光富證述在卷（本院卷第21
    頁），員警既因車輛繁多，無法當場攔停違規人舉發，自無
    從確認該機車之車號、核對行照證件，僅依一時目視所得之
    車號進行車籍查詢，發現違規機車與系爭機車均屬輕型機車
    ，雖明知受處分人為女性，並非騎乘機車之中年男子，未予
    查明實際可歸責之行為人，卻逕行舉發受處分人違規，尚屬
    速斷。又本件舉發違反道路交通管理事件通知單係以寄存送
    達方式送達受處分人，有臺北市政府警察局交通警察大隊97
    年10月7 日北市警交大執字第09738416400 號函1 紙、送達
    證書2 紙、大宗郵件交寄聯1 紙附卷可憑（本院卷第48至50
    頁），受處分人並稱：未收到上開舉發通知單，僅收到裁決
    書，伊戶籍原設於臺北市○○區○○路1 段251 號4 樓，97
    年3 月間才遷至大同路現址，並有法務部戶役政連結作業系
    統1 紙在卷可佐（本院卷第38頁），足認受處分人並未實際
    受舉發通知單，無從於舉發通知單所載之「應到案日期」前
    ，向處罰機關告知上開違規應歸責他人，非屬道路交通管理
    處罰條例第85條第1 項後段所定之「逾期未依規定辦理」之
    情形，尚非得依該條例第85條第1 項後段、第7 條之2 第4
    項，逕行以系爭機車所有人即受處分人為舉發之對象。
六、綜上所述，本件處罰機關既明知上開二違規之實際行為人非
    受處分人，又查無其他積極證據足以證明受處分人就上開二
    處分有可歸責事由，自應為對受處分人有利之認定。原處分
    機關不察，遽對受處分人為前開裁決，難認為允當，應認本
    件異議為有理由，由本院將原處分均撤銷，另諭知受處分人
    不罰。
據上論斷，依道路交通案件處理辦法第20條前段，裁定如主文。
中    華    民    國    97    年    10    月    31    日
                    交通法庭法  官  陳美彤
以上正本證明與原本無異
如不服本裁定應於送達後5日內向本院提出抗告狀
                            書記官  賴麗容
中    華    民    國    97    年    10    月    31    日


司法院資訊處製作；財團法人民間司法改革基金會備份。
